【裁判字號】    97,保險,44
【裁判日期】    980213
【裁判案由】    侵權行為損害賠償等
【裁判全文】
臺灣臺北地方法院民事判決              97年度保險字第44號
原      告  乙○○
訴訟代理人  楊擴律師
被      告  甲○○
            富邦人壽保險股份有限公司
                      臺北市松.
上  一  人
法定代理人  丙○○
訴訟代理人  鄭建國律師
上列當事人間請求侵權行為損害賠償等事件，本院於98年1月20
日言詞辯論終結，判決如下：
    主      文
被告甲○○、富邦人壽保險股份有限公司應連帶給付原告新臺幣
陸佰零肆萬貳仟元，及被告甲○○自民國九十七年十二月十日起
，被告富邦人壽保險股份有限公司自民國九十七年三月二十五日
起，均至清償日止，按週年利率百分之五計算之利息。
原告其餘之訴駁回。
訴訟費用由被告甲○○、富邦人壽保險股份有限公司連帶負擔百
分之九十八，餘由原告負擔。
本判決第一項於原告以新臺幣貳佰零壹萬肆仟元為被告甲○○、
富邦人壽保險股份有限公司供擔保後，得假執行。但被告富邦人
壽保險股份有限公司如以新臺幣陸佰零肆萬貳仟元為原告預供擔
保，得免為假執行。
原告其餘假執行之聲請駁回。
    事實及理由
壹、程序部分
一、按訴狀送達後，原告不得將原訴變更或追加他訴。但擴張或
    減縮應受判決事項之聲明者，不在此限，民事訴訟法第255
    條第1項第3款定有明文。查原告起訴時聲明請求：「被告應
    連帶給付原告新臺幣（下同）6,052,000元，及其中1,659,0
    00元自民國93年4月9日起、1,393,000元自94年8月11日起、
    3,000,000元自95年06月25日起分別按週年利率5％計算之利
    息。」，嗣於98年01月20日本院言詞辯論時，將訴之聲明變
    更為利息起算日均自起訴狀繕本送達翌日起算，核屬減縮應
    受判決事項之聲明，揆諸前揭規定，應予准許，合先敘明。
二、被告甲○○未於言詞辯論期日到場，核無民事訴訟法第386
    條所列各款情形，爰依原告之聲請，由其一造辯論而為判決
    。
貳、實體部分
一、原告起訴主張：
  (一)原告於92年間因欲購買保險商品，透過報紙分類廣告，與被
    告富邦人壽股份有限公司（下稱富邦人壽公司）之保險業務
    員即被告甲○○（當時自稱陳劭維）接洽購買保險商品之相
    關事宜，原告基於信任被告富邦人壽公司在業界之商譽，及
    被告甲○○為被告富邦人壽公司之保險業務員，乃從92年12
    月25日起至95年06月25日，透過被告甲○○不斷推銷，向被
    告富邦人壽公司購買五個保險商品，分別為92年12月25日富
    邦花旗還本定期壽險六年期、93年4月9日富邦定存退休基金
    六年期（下稱Α保險）、94年8月11日富邦VIP高利率還本八
    年期（下稱Β保險）、94年09月27日吉祥變額萬能壽險、95
    年06月25日富邦二年定存（下稱Ｃ保險）。
  (二)詎料，於95年11月間，原告欲聯絡被告甲○○諮詢有關所買
    保險商品之問題，竟找不到被告甲○○行蹤，心覺有異，乃
    直接找被告富邦人壽公司詢問上開保險商品問題，經被告富
    邦人壽公司查證結果，前開Α保險、Β保險、Ｃ保險非為被
    告富邦人壽公司之產品，係屬被告甲○○所偽造。被告甲○
    ○以真假保險商品穿插推銷之詐欺方式，造成原告信以為真
    而購買，有關Β保險及Ｃ保險約定定期還本或利息給付部分
    ，被告甲○○前幾期亦以被告富邦人壽公司名義匯入，更使
    原告深信不疑。原告因購買Α保險、Β保險、Ｃ保險商品，
    分別以現金給付1,659,000元、1,600,000元及3,000,000元
    ，共6,259,000元予被告甲○○，其中Β保險部分，扣除於
    95年8月21日已返還之約定還本207,000元，尚有1,393,000
    元，以上共計6,052,000元之財產損失。
  (三)被告甲○○詐騙原告購買上開系爭三份保險時，係以被告富
    邦人壽公司之保險業務員之身分為之，客觀上被告甲○○執
    行詐騙原告之行為，與其執行職務有關，被告甲○○係為被
    告富邦人壽公司執行職務之受僱人。為此，爰依民法第184
    條、第188條規定，聲明請求被告應連帶給付原告6,052,000
    元，及自起訴狀繕本送達之翌日起至清償日止按年息5 ％計
    算之利息；願供擔保請准予宣告假執行。
二、被告甲○○未於言詞辯論期日到場，亦未提出書狀為何聲明
    或陳述。被告富邦人壽公司則答辯：
  (一)原告於95年11月24日出具予被告公司之切結書，係原告向被
    告富邦人壽公司富國通訊處反應有關被告甲○○代其投資管
    理資金衍生金錢糾紛時，為使被告富邦人壽公司暫緩對甲○
    ○提出刑事追訴，故主動向甲○○之主管表示將先行與甲○
    ○連繫並協調解決方法，並於原證六之切結書簽名，明確表
    示其簽訂之合約書三份，並非富邦金控底下任何一家子公司
    之商品，而是「自行跟甲○○簽訂之合約，來公司詢問是一
    場誤會」等語，可證原告所稱系爭三份保險商品，自始即與
    被告富邦人壽公司無涉，應係原告與甲○○間之私人資金往
    來。
  (二)Α保險「理財合約書」之「商品大綱概要及合約規範」（五
    ）既約明：「此合約為合約書所有權人及陳劭維兩人私人親
    屬定訂契約，與正常公司業務無關」等語，可見早於93年04
    月間，原告早已明知陳劭維即被告甲○○儘管假借「富邦金
    控－金融理財中心」名義，自行製作所謂「理財合約書」，
    惟原告亦明知該「理財合約書」與富邦金控完全無關。同理
    ，Β保險之「定存連結型商品帳戶價值變動明細」及Ｃ保險
    之「二年期定存單」，縱有使用「富邦金控股份有限公司」
    與「富邦人壽保險」名義之情形，然此明顯亦係原告與甲○
    ○間之通謀虛偽表示，自不生所謂誤信或受騙之問題，又何
    來執行原告公司職務可言？又原告提Α保險及Β保險之商品
    ，就其形式觀之，即明並非被告富邦人壽公司之商品，蓋兩
    者均係偽造「富邦金控」之名義為之，故被告甲○○非以被
    告富邦人壽公司名義對外執行推銷保險商品。
  (三)原告雖稱其因受被告甲○○以被告富邦人壽公司之保險業務
    員身分之詐欺行為之侵害，而購買系爭三份保險商品，已分
    別給付1,659,000元、1,600,000元及3, 000,000元，共6,25
    9,000 元予被告甲○○云云，然並未舉證以實其說，原告於
    時報週刊之訪談記綠，係稱所有「款項」均以匯款方式給付
    ，然於本件訴訟進行中，竟改口聲稱其購買Α保險、Β保險
    、Ｃ保險商品，其所有款項均係「以現金方式交付」予甲○
    ○，已與原告前開陳述明顯矛盾，更何況被告甲○○之侵權
    行為即令屬實，亦與其執行保險業務員之職務毫無關聯，自
    無請求被告富邦人壽連帶賠償之理。
  (四)被告富邦人壽公司之所以於95年9月8日將業務員甲○○免職
    ，主要係因被告甲○○與保戶林淑美發生財務糾紛後，經保
    戶林淑美之配偶李龍能檢舉甲○○有使用別名「陳劭維」擅
    自印製不實名片，嚴重影響公司形象所致，核與本件原告與
    被告甲○○之私人資金往來並不相干。
  (五)原告於95年11月24日向被告富邦人壽公司富國通訊處反應有
    關甲○○代其投資管理資金衍生金錢糾紛時，所出具之Α保
    險「理財合約書」（被證四），其上「陳劭維」之簽名並無
    塗改痕跡，詎原告臨訟提出之原證三「理財合約書」，其上
    「陳劭維」之簽名，嗣後業已塗改為「甲○○」，並加蓋印
    章，足證原告不但未追究甲○○之相關刑責，且仍與甲○○
    過從甚密，由此可見其等關係非比尋常，Α保險、Β保險、
    Ｃ保險應係原告與被告甲○○間通謀虛偽意思表示。
  (六)原告共計向被告富邦人壽公司投保四件保單，其保單招攬人
    員均非甲○○，顯見Α保險、Β保險、Ｃ保險商品，根本與
    甲○○招攬人壽保險之業務無關。
  (七)原告於93年6月3日有投保「富邦人壽吉祥變額萬能終身壽險
    （A型）」保險商品，且投保當時之首期保險費為180,000元
    ，嗣於94年6月3日又增加保費至360,000 元，惟該紙保單已
    於95年4月4日辦理解約，解約款項並於95年04月12日匯入原
    告設於中國農民銀行光復分行之00000000000 號帳戶。惟原
    告於95年11月間向被告富邦人壽公司富國通訊處反應有關其
    與甲○○間之金錢糾紛時，在富國通訊處副理吳佳臻誤認原
    證二「楊大哥資產損益表」第4 筆投資標的即為上述原告已
    辦理解約之保單之情況下，原告竟故意不告知吳佳臻兩者事
    實上並非同一商品，可見原告斯時即已萌生各該資料足可魚
    目混珠、掩人耳目之歹念。實則，原證二「楊大哥  資產損
    益表」第4 筆僅記載「吉祥變額萬能壽險」，並無「富邦」
    字樣，足見該筆投資金額，顯係原告於94年09月27日將其他
    同業保單解約之後，交由甲○○共同投資之款項，根本與被
    告公司無涉，然此，適足證明原告與甲○○間，確有私人間
    之投資往來。
  (八)原告之合作金庫存摺明細載有：匯款人「富邦人壽股」於95
    年8月21日匯入217,000元，即謂原告曾購買Β保險「投資定
    存連結型商品」乙節，明顯不實。蓋「投資定存連結型商品
    」之帳戶價值變動明細，係使用「富邦金控股份有限公司金
    融服務部」名義所出具，其金額則為207,000 元，核與原告
    合作金庫存摺明細所載匯款人名義及金額，均不相符，且經
    被告查證後，被告亦不曾於95年8月18日或95年8月21日匯款
    予原告，足證該筆95年8月21日之217,000元匯款，不僅無法
    證明與被告富邦人壽公司之商品有關，更不足以證明原告曾
    向甲○○購買Β保險之金融商品。又Ｃ保險原證五「二年期
    定存單」既載明「定存期間：95年6月25日起至97年6月25日
    」、「定存利率：2.340%複利 (每月實領6,333元起)」等情
    ，則每月付利時間應為25日，且應於95年07月25日起即應開
    始付息，惟原告郵政存簿儲金存款明細，卻無任何25日匯款
    付息之紀錄，顯見Ｃ保險「二年期定存單」確係弄虛作假，
    事實上原告根本從未向甲○○購買是項商品。另原告郵政存
    簿儲金存摺明細所載：以「富邦人壽」為匯款人，分別於95
    年9月13日、95年10月13日匯款6,333元，以及於95年11月22
    日匯款6,500 元等節，經查上開三筆匯款並非被告富邦人壽
    公司所匯，然因原告確有串通他人冒用被告公司名義匯款之
    情形，則原告當然知悉冒用「富邦人壽」名義之匯款，其實
    際匯款人縱為甲○○，其匯款行為亦與執行被告公司之職務
    無涉，更遑論原告迄未證明上揭三筆匯款確係甲○○冒用被
    告富邦人壽公司名義所匯，又焉能證明三筆匯款與Ｃ保險之
    商品有關等語。
  (九)綜上所述，答辯聲明：原告之訴及假執行聲請均駁回；如受
    不利判決，被告願供擔保，請准宣告免予假執行。
三、不爭執之事項
  (一)被告甲○○任職於被告富邦人壽公司，在富國通訊處擔任保
    險業務員工作，於95年9月8日被告富邦人壽公司以被告甲○
    ○有「偽造富邦金控不實名片，造成財務糾紛，嚴重影響公
    司形象」為由，予以免職，此並有免職通知函在卷可證（被
    證二）。
  (二)原告於95年11月間提出「楊大哥資產負債表」（原證二），
    其上記載：92年12月25日富邦花旗還本定期壽險六年期、93
    年4月9日富邦定存退休基金六年期（即Α保險）、94年08月
    11日富邦VIP高利率還本八年期（即Β保險）、94年9月27日
    吉祥變額萬能壽險、95年06月25日富邦二年定存（即Ｃ保險
    ），經被告富邦人壽公司確認Α保險、Β保險、Ｃ保險非其
    公司商品。
  (三)以被告富邦人壽公司名義於95年8月21日匯217,000元至原告
    合作金庫銀行帳戶；95年8月18日匯6,730元至原告合作金庫
    銀行帳戶，95年09月13日匯6,3 33元、95年10月13日匯6,33
    3元、95年11月22日匯6,500元至原告郵政存簿，但均非被告
    富邦人壽公司所匯入。
四、原告主張被告甲○○以被告富邦人壽公司保險業務員之身分
    ，以偽造之Α保險、Β保險、Ｃ保險商品，共向原告詐得6,
    052,000 元，依侵權行為規定，請求被告二人連帶負賠償之
    責，被告富邦人壽公司則以前詞置辯，茲本件爭點在於被告
    甲○○是否有以偽造不實之Α保險、Β保險、Ｃ保險商品詐
    騙原告？被告甲○○是否以被告富邦人壽公司之保險業務員
    身分所為？原告是否受有損害？
  (一)觀諸原告所提Α保險之理財合約書（原證三及三之一）、Β
    保險之投資定存連結型商品帳戶價值變動明細（原證四）、
    Ｃ保險之二年期定存單（原證五），其上均經被告甲○○事
    後簽名承認，且亦有原告所提並為被告富邦人壽公司所不爭
    執之「陳劭維」（即被告甲○○）名片在卷可參（原證一）
    ，再者，原告於93年至95年間向被告富邦人壽公司所購買之
    保險商品，其中吉祥變額萬能終身壽險為被告富邦人壽公司
    自承為其商品，而該份保險確實是被告甲○○所招攬乙情，
    亦據證人林祐慶於本院言詞辯論時具結證稱：「我曾在被告
    富邦人壽公司任職，90年7月進去，93年7月離開，是業務襄
    理，工作地點在襄陽路9號9樓。沒有見過原告，我是被告甲
    ○○的主管，被證五第5 頁「林佑慶」的簽名是被告甲○○
    模仿我的筆跡簽的，因為我跟他的筆跡很像，林佑慶平常就
    有這個習慣，被證五的文件保單上業務員欄我的簽名，業績
    算我的，但業績獎金要給被告甲○○，因為被告甲○○未考
    上投資型商品的證照，所以都要掛件掛在主管身上。被告甲
    ○○在富邦人壽公司是業務專員，工作內容是承攬保險業務
    。」等語明確（見本院卷第156、157頁），至於被告富邦人
    壽公司所提原告向被告富邦人壽公司所購買之其他三份保險
    （見被證五），其招攬之保險業務員雖均非被告甲○○，但
    其投保時間係在96年、97年間，皆在原告自承於95年11月間
    發現被告甲○○詐欺行為之時間之後，不足以證明Α保險、
    Β保險、Ｃ保險非被告甲○○所招攬，據上所陳，堪認系爭
    三份保險均係被告甲○○招攬原告所訂立。又系爭三份保險
    商品是偽造不實之情，已詳如前所述。從而，被告甲○○捏
    造虛偽不實之系爭三份保險，招攬原告投保，被告甲○○顯
    然有施用詐術，欺騙原告之行為。
  (二)原告主張被告甲○○嗣後與原告聯繫，表示渠會負責處理，
    但希望原告能原諒渠之行為，不要提告，並於95年11月22日
    簽下內容為「我，陳劭維受取乙○○先生，總金額$6,052,0
    00，我將以性命擔保將履行合約之所有條款，按時將錢還給
    乙○○先生。」之紙條，及面額分別為1,659,000元、1,393
    ,000元及3,000,000元之本票3紙，並提出前開為被告富邦人
    壽公司所不爭執之紙條（原證十）及本票3 紙（原證二十二
    ）為證，堪認被告甲○○確實有收取原告所交付之金錢，並
    於95年11月22日時尚積欠6,052,000 元。又原告主張其交付
    系爭三份保險之保險費方式為：
  1.交付Α保險之保險費部分：原告於93年03月17日持國泰人壽
    保險單前往該公司辦理保單質借550,000 元，有該保單可證
    （原證十四），及於同日持2紙郵政壽險保險單分別質借689
    ,000元（該保單為原證十五）及42萬元（因期滿而將保單繳
    回），總計1,659,000 元，於同日以現金交付與被告甲○○
    。
  2.交付Β保險之保險費部分：原告於94年7月1日自其中國農民
    銀行帳戶（現已為合作金庫銀行所合併）領取160 萬元，有
    該帳戶交易明細可憑（原證十六），再交付予被告甲○○。
  3.交付Ｃ保險之保險費部分：原告分別於95年4月25日、95年4
    月26日自其中國農民銀行帳戶，提領1,480,210元及172萬元
    ，合計3,200,210 元，亦有該帳戶交易明細可證（原證十七
    ），交付其中300 萬元予被告甲○○，其餘20萬元原告另有
    所用，與本件無涉。
    再者，原告主張其所購買之Β保險，於95年08月21日以被告
    富邦人壽公司名義匯入該保險所得領回之還本定期金217,00
    0 元至原告合作金庫銀行帳戶（原證七）；所購買之Ｃ保險
    ，以被告富邦人壽公司名義匯入該保險之利息如下：95年08
    月18日匯6,730 元至原告合作金庫銀行帳戶（原證七），95
    年09月13日匯6,333元、95年10月13日匯6,333元、95年11月
    22日匯6,500 元至原告郵政存簿（原證八），再另於95年12
    月12日匯6,333元、96年01月15日以王敬婷名義匯6,333元、
    96 年2月13日匯6,333元、96年3月26日以被告甲○○名義匯
    8,133 元至原告郵政存簿（原證八），又Β保險其上記載「
    利率1.7 ％（機動）」（原證四）及Ｃ保險其上記載「定存
    利率：2.340％複利（每月實領：6333元起）（原證五），
    ，故每期還本金及利息並非固定，故所領金額與該等文件上
    所載稍有不符，亦難遽以認定前述匯款與Β保險、Ｃ保險無
    關。綜上以觀，原告提出其提領款項之紀錄，與其投保系爭
    三份保險之時間相近、金額相符，且系爭三份保險原告所附
    保險費之總金額扣除Β保險之明細上所載定期金207,000元
    ，原告所稱繳納系爭三份保險之每筆保險費及總金額6,052,
    000元未清償，均與被告甲○○所書立之前揭本票3紙及紙條
    之金額相符，且被告甲○○亦以被告富邦人壽公司名義匯Β
    保險之還本定期金及Ｃ保險之利息至原告前揭帳戶，並且於
    95年11月22日遭發現詐欺後繼續以其私人名義繼續匯款至原
    告前揭帳戶，則若非原告有交付所主張之系爭三份保險之保
    險費，被告甲○○為何要書立前述本票及紙條，並匯前揭還
    本定期金與利息至原告帳戶，足認原告確實有交付其所主張
    系爭三份保險之保險費與被告甲○○，並因此受有損害。
  (三)按因故意或過失，不法侵害他人之權利者，負損害賠償責任
    ；故意以背於善良風俗之方法，加損害於他人者亦同；違反
    保護他人之法律，致生損害於他人者，負賠償責任，但能證
    明其行為無過失者，不在此限；受僱人因執行職務，不法侵
    害他人之權利者，由僱用人與行為人連帶負損害賠償責任，
    但選任受僱人及監督其職務之執行，已盡相當之注意或縱加
    以相當之注意而仍不免發生損害者，僱用人不負賠償責任，
    民法第184條、第188條第1項定有明文。又民法第188條第1
    項所謂受僱人因執行職務不法侵害他人之權利，不僅指受僱
    人因執行其所受命令，或委託之職務自體，或執行該職務所
    必要之行為，而不法侵害他人之權利者而言，即受僱人之行
    為，在客觀上足認為與其執行職務有關，而不法侵害他人之
    權利者，就令其為自己利益所為亦應包括在內；民法第188
    條第1 項所稱之「執行職務」，初不問僱用人與受僱人之意
    思如何，一以行為之外觀斷之，即是否執行職務，悉依客觀
    事實決定，苟受僱人之「行為外觀」具有執行職務之形式，
    在客觀上足以認定其為執行職務者，就令其為濫用職務行為
    ，怠於執行職務行為或利用職務上之機會及與執行職務之時
    間或處所有密切關係之行為，自應涵攝在內；按僱用人藉使
    用受僱人而擴張其活動範圍，並享受其利益，且受僱人執行
    職務之範圍，或其適法與否，要非與其交易之第三人所能分
    辨，為保護交易之安全，受僱人之行為在客觀上具備執行職
    務之外觀，而侵害第三人之權利時，僱用人即應負連帶賠償
    責任，故民法第188條第1項所謂受僱人因執行職務不法侵害
    他人之權利，不僅指受僱人因執行其所受命令，或委託之職
    務自體，或執行該職務所必要之行為而言，即濫用職務或利
    用職務上之機會及與執行職務之時間或處所有密切關係之行
    為，其在外形之客觀上足認為與執行職務有關，而不法侵害
    他人之權利者，即令其係為自己利益所為之違法行為，亦應
    包括在內，最高法院42年度台上字第1224號、73年度台上字
    第4580號、76年度台上字第839號、79年度台上字第2397 號
    、81年度台上字第1332號、83年度台上字第844 號、84年度
    台上字第1125號、85年度台上字第1386號、86年度台上字第
    1497號、87年度台上字第1848號、89年度台上字第2530號、
    89年度台上字第2706號、90年度台上字第1991號、91年度台
    上字第2627號、94年度台上字第1855號迭著有判例、裁判闡
    釋甚明。查：
  1.被告甲○○93年至95年任職於被告富邦人壽公司，在富國通
    訊處擔任保險業務員工作，於95年9月8日被告富邦人壽公司
    將被告甲○○解職，詳如前所述，故被告甲○○當時是被告
    富邦人壽公司之受僱人。
  2.原告所提Α保險「理財規劃書」（原證三及三之一）之第1
    頁即載明「富邦人壽」，其後復有偽造之被告富邦人壽公司
    與其代表人之印文，外觀確屬表示是被告富邦人壽公司之保
    險商品，雖其第2 頁記載：「（五）此合約為合約書所有權
    人及陳劭維兩人私人親屬定訂契約，與正常公司業務無關，
    故將不酌收6 ％手續費及附加費用。」，原告陳稱係因被告
    甲○○說如此寫即可減省手續費等語，則與其上文字記載相
    符，且該份契約訂立當時原告與被告甲○○間若純係當作彼
    此私人間之契約，為何被告甲○○還要大費周章在該份契約
    上偽造之被告富邦人壽公司與其代表人之印文，故被告富邦
    人壽公司抗辯此純係原告與被告甲○○私人間之契約，並不
    可採；原告所提Β保險之定存連結型商品變動明細（原證四
    ），其上雖僅記載「富邦金控股份有限公司」，但被告甲○
    ○係以被告富邦人壽公司之業務員身份向原告招攬此契約，
    此有被告甲○○名片在卷可證（原證一），且以被告富邦人
    壽公司之名義匯該保險之還本定期金（原證十），故亦堪認
    外觀上被告甲○○係在執行被告富邦人壽公司之業務員之工
    作，而向原告招攬該保險，原告亦因信任被告甲○○是被告
    富邦人壽公司之業務員，才購買此商品；原告所提Ｃ保險之
    二年期訂存單（原證五），其上載明是「富邦人壽保險」，
    且有偽造之董事長、總經理簽名，故外觀上亦屬被告富邦人
    壽公司之商品。據上以觀，系爭三份保險內容所示為投資型
    保險，外觀上係屬被告富邦人壽公司之商品且屬其業務範圍
    ，且被告甲○○向原告招攬保險業務之工作，外觀上亦屬其
    執行保險業務員工作，揆諸前揭說明，被告富邦人壽公司應
    以僱用人身分與行為人即被告甲○○連帶負侵權行為損害賠
    償責任。
  3.被告富邦人壽公司固辯稱：原證六之經原告簽名之切結書，
    已明確表示其簽訂之合約書三份，並非富邦金控底下任何一
    家子公司之商品，而是「自行跟甲○○簽訂之合約，來公司
    詢問是一場誤會」等語，惟證人吳佳臻於本院言詞辯論時具
    結證稱：「我從89年09月至今在富邦人壽公司任職，在95年
    11月至今是業務襄理。上班的地點在臺北市○○路9號9樓。
    在襄陽路的公司見過有見過原告，當時原告有來電確認他的
    保單內容，所以我請原告帶資料來公司幫他確認。第一次見
    面原告帶了5 份他認為是我們公司的保單給我作確認，我幫
    他確認後，有2份是我們公司的，另外3份查不到任何紀錄，
    所以當下有準備解掉1份，我記得另1份早就解約了，另外3
    份因為當時原告還可以聯絡到被告甲○○，所以我請原告跟
    被告甲○○聯絡，看是否可以把錢拿回來。第二次見面原告
    要求我把所有在第一次見面留給我的資料要回去，並且說明
    他跟被告甲○○已達成協議，請富邦人壽公司不要追究。第
    三次見面原告要求見最大的主管，並且要求公司處理。原證
    六是我做的，因第二次見面時原告希望我們不要對被告甲○
    ○追究，請示過主管後主管要求原告簽署1 份聲明，這份文
    件上所寫『自行簽訂之合約書參份』，就是原證三至五。與
    原告見過三次面，第一次跟第二次相隔約2、3個禮拜，第二
    次跟第三次相隔約3、4個月。」等語明確（見本院卷第158
    至160 頁），與原告所陳相符，且與原告所提前述95年11月
    22日所簽立之本票與紙條，及前開原告郵政存簿所顯示被告
    甲○○僅匯利息到96年03月間，就未再匯款之情相符，故切
    結書（原證六）之用語，是證人吳佳臻所書寫，原告因於95
    年11月間找到被告甲○○，且因被告甲○○之求情而應允不
    對被告甲○○提出刑事告訴，才會應被告富邦人壽公司之要
    求而書立前述切結書，但又因被告甲○○未依承諾還款，原
    告乃再度前往被告富邦人壽公司。故尚難以該切結書之用語
    即認系爭三份保險是原告與被告甲○○間私人所定，而與被
    告富邦人壽公司無關。
  (四)被告富邦人壽公司辯稱原告與被告甲○○間就系爭三份保險
    是通謀虛偽意思表示，然未舉證以實其說，又無證據證明原
    告與被告甲○○間有親屬關係，且原告亦向被告甲○○提出
    偽造文書等刑事告訴，並有其他情況類似之被害人對被告甲
    ○○提出刑事告訴，因被告甲○○行蹤不明而遭通緝之情，
    亦有原告所提臺灣士林地方法院檢察署通緝書附卷可考（原
    證十二），故被告富邦人壽公司上開所辯，亦委無可採。
  (五)綜上所述，被告甲○○故意不法侵害原告之權利、致原告受
    有6,042,000元（1,659,000＋1,600,000＋3,000,000－217,
    000＝6,042,000）之損害，被告甲○○為被告富邦人壽公司
    之受僱人，係利用職務上機會侵害原告之權利，被告富邦人
    壽公司應依民法第188條第1項規定與被告甲○○連帶負賠償
    之責。
五、末按給付有確定期限者，債務人自期限屆滿時起，負遲延責
    任；給付無確定期限者，債務人於債權人得請求給付時，經
    其催告而未為給付，自受催告時起，負遲延責任，其經債權
    人起訴而送達訴狀，或依督促程序送達支付命令，或為其他
    相類之行為者，與催告有同一之效力；遲延之債務，以支付
    金錢為標的者，債權人得請求依法定利率計算之遲延利息；
    應付利息之債務，其利率未經約定，亦無法律可據者，週年
    利率為百分之5，民法第229條第1項、第2項、第233條第1項
    前段、第203條亦有明文。從而，原告依民法第184條、第18
    8條第1項請求被告甲○○、富邦人壽公司連帶給付6,042,00
    0 元，及自起訴狀繕本送達翌日即被告富邦人壽公司部分自
    97年03月25日起，被告甲○○部分自97年12月10日起，均至
    清償日止，按週年利率5 ％計算之利息，洵屬有據，應予准
    許，逾此範圍之請求，則無理由，爰予駁回。
六、本件事證已臻明確，兩造其餘攻擊防禦方法及所提證據，於
    判決結果不生影響，爰不一一論列，併此敘明。
七、原告、被告富邦人壽公司均陳明願供擔保請准宣告假執行及
    免為假執行，就原告勝訴部分，經核均無不合，爰分別酌定
    相當擔保金額准許之；原告敗訴部分，其假執行之聲請亦失
    所附麗，爰併駁回之。
八、據上論結，本件原告之訴一部有理由、一部無理由，依民事
    訴訟法第385條第1項前段、第79條、第85條、第390條第2項
    、第392條第2項，判決如主文。
中    華    民    國    98    年    2     月    13    日
                  民事第一庭    法  官  賴秀蘭
以上正本係照原本作成
如對本判決上訴，須於判決送達後20日內向本院提出上訴狀
中    華    民    國    98    年    2     月    13    日
                                書記官  李佩芳


司法院資訊處製作；財團法人民間司法改革基金會備份。
